臺灣花蓮地方法院交通事件裁定　　　　100年度交聲字第202號
原處分機關　交通公路總局臺北區監理所花蓮監理站
法定代理人　林富英
異　議　人
即受處分人　李添雄
上列異議人即受處分人因違反道路交通管理處罰條例案件，對於
交通部公路總局臺北區監理所花蓮監理站民國100年6月23日所為
之處分（原處分案號：花監違字第裁44-P00000000號），聲明異
議，本院裁定如下：
    主  文
原處分撤銷。
李添雄不罰。
    理  由
一、原處分意旨略以：異議人即受處分人李添雄所有之車牌號碼
    1599-EG號自用小客車，於民國100年5月18日9時25分許，於
    行經臺九線公路 179.8公里處北上車道崇德段時，因駕駛人
    行車速度超過規定之最高時速60公里以上之違規行為，為警
    逕行掣單舉發，原處分機關乃依道路交通管理處罰條例第43
    條第4項之規定，裁處異議人吊扣上開自用小客車牌照3個月
    等語。
二、異議人異議意旨則以：上開自用小客車於上揭時、地之超速
    違規行為，經裁處新臺幣8000元之罰鍰、上課（即參加道路
    交通安全講習）及吊扣牌照3 個月，然此係伊兄所為，伊當
    天交付車輛時已明確告知伊兄須小心開車勿違規，然因伊兄
    欲趕至臺北廠商處，致超速甚多，如今已受到該有的懲處，
    惟原車主係從事園藝事業，若車牌被扣，形同斷絕生路，且
    係人違規，車輛受其牽連，何其無辜，為此聲明異議，請求
    撤銷原處分等語。
三、按行政罰法第7條規定 ：「違反行政法上義務之行為非出於
    故意或過失者，不予處罰」，究其立法目的，乃依有責任始
    有處罰之原則，對違反行政法上義務之處罰，以行為人有可
    非難性及可歸責為前提，即行為人主觀上有故意或過失，始
    予處罰。又「汽車駕駛人，駕駛汽車有下列情形之一者，處
    新臺幣6,000元以上24,000元以下罰鍰 ，並當場禁止其駕駛
    ：二、行車速度，超過規定之最高時速60公里以上。」；「
    汽車駕駛人有第1項第1款、第2 款或前項行為者，並吊扣該
    汽車牌照3個月」，道路交通管理處罰條例第43條第1項第 2
    款、第4 項分別定有明文。依該條項文義以觀，其吊扣汽車
    牌照之對象係「違規之汽車牌照」，並無違規汽車駕駛人應
    與汽車所有人為同1 人始能吊扣汽車牌照之限制。考其立法
    目的係慮及汽車所有人擁有支配管領汽車之權限，對於汽車
    之使用方式、用途、供何人使用等，得加以篩選控制，非無
    擔保其汽車之使用者具備法定資格及駕駛行為合於交通管理
    規範之義務，否則無異縱容汽車所有人放任其所有之汽車供
    人恣意使用，徒增道路交通之風險，殊非事理之平。再觀該
    條文立法過程，原草案為「汽車所有人，明知汽車駕駛人有
    第1項第1款、第2款及第3項之行為，而不予禁止駕駛者，並
    吊扣該汽車牌照3 個月；經受吊扣牌照之汽車再次提供為違
    反第1項第1款或第3 項行為者，沒入該汽車；前項規定，推
    定汽車所有人為明知」。惟因主管機關交通部認要如何推定
    汽車所有人為「明知」，在執行實務上有困難，而建議修改
    為現行條文，此有立法院第五屆第六會期交通委員會第 6次
    全體委員會記錄可參。益證道路交通管理處罰條例第43條第
    1項第2款、第4 項關於吊扣汽車牌照之處分，應係針對汽車
    所有人所設之特別規定，自不得僅以汽車所有人已依道路交
    通管理處罰條例第85條第1 項規定，指出汽車之實際使用人
    即遽認無道路交通管理處罰條例第43條第1項第2款、第4 項
    規定適用之餘地。然上開吊扣汽車牌照之特別規定，究屬行
    政義務違反之處罰，而條文或立法過程，並未排除上揭行政
    罰法第7條第1項及道路交通管理處罰條例第85條第4 項推定
    過失等規定之適用，是汽車所有人自仍得經由舉證證明其無
    故意及過失而免罰。故縱汽車駕駛人與汽車所有人非同屬 1
    人，亦應依同條第4 項規定對於汽車所有人處以吊扣汽車牌
    照3個月處罰，惟可舉證不罰 。（臺灣高等法院暨所屬法院
    98年法律座談會刑事類提案第21號決議意旨參看）
四、經查：
  (一)異議人所有上開自用小客車於前揭時、地，因超速行駛為警
    逕行舉發，原處分機關並依車籍登記資料所載，對上開自用
    小客車之所有人即異議人以違反道路交通管理處罰條例第43
    條第4項為由，另掣開花警交字第P00000000號舉發違反道路
    交通管理事件通知單逕行舉發，裁處吊扣上開自用小客車牌
    照3個月等情，為異議人所不爭執，並該通知單影本1份在卷
    可憑，此部分之事實固堪認定。
  (二)又異議人於同日，將其所有之上開自用小客車借予其兄馬添
    龍，實際駕車超速之違規者亦係馬添龍，且馬添龍已向原處
    分機關申明其為實際駕駛人，復已繳交罰鍰，並參加交通安
    全講習，亦已遭記違規點數，而異議人出借該車時，確有交
    代須小心駕駛，不要開太快等情，業據證人馬添龍結證明確
    ，是前揭超速行駛之違規行為實際駕駛者既確為證人馬添龍
    ，自與異議人無關。再者，異議人出借該車時，確有提醒證
    人馬添龍須小心駕駛，切勿超速一節，已如上述，而證人馬
    添龍所證此係因其與異議人係兄弟，且欲長途行駛，兄弟之
    間就會叮囑一下乙情，更與常情無違，尤難僅因異議人知悉
    證人馬添龍有急事須駕車北上一節，推論異議人有何容認證
    人馬添龍可任意超速行駛之意，自難遽認異議人就本件違規
    行為，有何故意或過失之可歸責原因。
  (四)綜上所述，本件駕駛上開自用小客車違規者既非異議人，且
    亦未見該違規行為有何可歸責於異議人之具體事證，自不得
    僅因本件違規之上開自用小客車為異議人所有，即擅將吊扣
    牌照之不利益，轉嫁由異議人承擔。是本件異議人之異議為
    有理由，自應由本院將原處分撤銷，並諭知異議人不罰。
五、依道路交通事件處理辦法第19條前段，裁定如主文。
中    華    民    國   100    年    7     月    27    日
                  交通法庭      法  官  黃鴻達
以上正本證明與原本無異。
如不服本裁定，應於送達後5日內，向本院提出抗告狀。
中    華    民    國   100    年    7     月    28    日
                                書記官